臺灣嘉義地方法院刑事判決　　　　　　　　　　　　　　九十年度交訴字第七四號
　　公　訴　人　臺灣嘉義地方法院檢察署檢察官
　　被　　　告　丙○○
右列被告因過失致死等案件，經檢察官提起公訴（九十年度偵字第五０七二號），本
院判決如左：
    主  文
丙○○因過失致人於死，處有期徒刑壹年；又駕駛動力交通工具肇事，致人死亡而逃
逸，處有期徒刑壹年捌月；應執行有期徒刑貳年陸月。
    事  實
一、丙○○於民國九十年八月四日下午九時五十八分許，駕駛乙○○所有車號二Ｃ─
    三０一五號自用小客車，沿嘉義縣東石鄉往朴子市由西向東方向行駛，途經嘉義
    縣東石鄉○○○○○路六點一公里東向車道處時，本應注意行車速度應依標誌及
    汽車行駛時，駕駛人應注意車前狀況，並隨時採取必要之安全措施，而該地限速
    六十公里，且依當時狀況，亦無不能注意之情形，竟疏於注意，貿然以時速八十
    五公里之速度超速行駛，且未注意車前狀況，致其所駕駛之自用小客車撞及當時
    沿東石鄉○○○○○道路往朴子市由北轉東方向，由柯曾素燕所騎駛，搭載其女
    柯珮菁之車號ＵＭＳ－七三八號輕型機車，造成柯曾素燕、柯珮菁人車倒地，柯
    曾素燕受有胸腹腔內出血、柯珮菁受有顱內出血、頭部外傷之傷害；丙○○於肇
    事後，竟不對柯曾素燕及柯珮菁為救護或其他必要措施，反而駕車加速逃逸，適
    當時行經該路段之戊○○報警處理，將柯曾素燕及柯珮菁送醫急救，惟柯曾素燕
    及柯珮菁於同年月日下午十時十分及十三分許送至朴子醫院時已無生命現象。經
    警扣得丙○○所駕駛之車號二Ｃ─三０一五號自用小客車車禍肇事後所掉落之右
    照後鏡一支。
二、案經被害人柯曾素燕之夫、柯珮菁之父丁○訴請及嘉義縣警察局朴子分局報請臺
    灣嘉義地方法院檢察署檢察官偵查起訴。
    理  由
一、訊據被告丙○○於本院審理中固坦承於前揭時、地酒後駕駛自用小客車肇事，致
    被害人柯曾素燕及柯珮菁傷重而死之事實，惟否認有何肇事逃逸之犯行，辯稱：
    伊有幫忙抬一個傷者上救護車云云。經查：
（一）按汽車行車速度在郊外道路不得超過六十公里；汽車行經無號誌之交岔路口，
      應減速慢行，作隨時停車之準備；汽車行駛時，駕駛人應注意車前狀況，並隨
      時採取必要之安全措施；汽車駕駛人飲酒後其吐氣所含酒精成分超過每公升○
      ．二五毫克以上，不得駕車，道路交通安全規則第九十三條第一項第一款、第
      三款、第九十四條第三項、第一百十四條第二款分別定有明文。被告於前揭時
      、地駕駛車號二Ｃ─三０一五號自用小客車，亦應注意上述道路交通安全規則
      之規定，而依卷附道路交通事故調查報告表之記載：當時雖為夜間無照明，但
      天候晴朗，道路無障礙，路面無缺陷，視距良好，並無使被告不能注意情事，
      被告竟疏未注意，猶於酒後駕車，且其係酒後駕車之事實，有酒精測試表測定
      被告於肇事後四小時，即肇事翌日一時五十九分之吐氣所含酒精濃度為每公升
      ０．０八毫克附於偵查卷可按，依國立臺灣大學醫學院八十五年九月二十五日
      醫秘字第二０八二號函文所示之「人體血液酒精濃度消減速率為每小時十五ｍ
      ｇ／ｄｌ（即呼氣酒精濃度為每公升零點零六四九毫克）」計算，則肇事當日
      二十一時五十八分發生車禍時，離測試時間為四小時，即其呼氣酒精濃度已消
      減每公升零點二五九六毫克，可推知被告車禍時之呼氣酒精濃度為每公升零點
      三三九六毫克；其並貿然以時速八十五公里之速度超速行駛，且未注意車前狀
      況，致其所駕駛之自用小客車撞及當時沿東石鄉○○○○○道路往朴子市由北
      轉東方向，由柯曾素燕所騎駛，搭載其女柯珮菁之車號ＵＭＳ－七三八號輕型
      機車，造成柯曾素燕、柯珮菁人車倒地，其應負過失之責，委無可辭，足徵被
      告之自白與事實相符。本件經送臺灣省嘉雲區車輛行車事故鑑定委員會鑑定結
      果，亦認被告夜間酒後行經無號誌交岔路口，未減速反而嚴重超速行駛，為肇
      事原因，此有臺灣省嘉雲區車輛行車事故鑑定委員會鑑定意見書在卷可稽。另
      被害人柯曾素燕及柯珮菁確因本件車禍致胸腹腔內出血及顱內出血，送醫不治
      死亡之事實，亦經臺灣嘉義地方法院檢察署檢察官督同檢驗員相驗明確，有死
      亡證明書、驗斷書、勘驗筆錄、相驗屍體照片十二幀附卷可憑，其與被告之過
      失行為間，自有相當之因果關係。
（二）被告於肇事後，未下車救護，即駕車逃逸之事實，迭據被告於警訊、偵查中供
      述：「我在現場沒有救助傷患，因為我會怕，所以離開現場，後來我立即跑去
      東石鄉堤岸旁躲起來」（九十年八月五日警訊筆錄）、「（問：你肇事後，有
      無下車救護死者二人？）沒有」（九十年八月五日訊問筆錄）、「我確實有酒
      後駕車肇事逃逸」（本院九十年八月五日訊問筆錄）在卷，核與證人戊○○於
      本院審理時證述：伊當晚十點左右，經過肇事地點，看到被害人一個倒在慢車
      道上，一個倒在機車護欄旁邊，機車破碎等情節及證人蘇郁順即到場處理車禍
      之嘉義縣警察局朴子分局港墘派出所員警到庭證述：到場處理時，離車禍現場
      七、八十公尺左右，撿到一支自小客車的照後鏡，並發現前方有一部車號二Ｃ
      ─三０一五號自小客車，派出所主管跑向該車，發現該車照後鏡已掉落，欲往
      前詢問駕駛人時，該車即駛離等語均相符，並有嘉義縣警察局道路交通事故調
      查報告表及現場照片十二幀附於偵查卷可稽。而肇事當時情形係被告所駕之自
      用小客車之右前側撞擊被害人所騎機車致該機車全毀，有上開道路交通事故調
      查報告表及現場照片可證，被告應可直視整個車禍發生之經過；再依車禍現場
      所遺留被害人之血跡及兩車散落物散佈各處，被告所駕自用小客車之右前側於
      撞擊後造成凹陷、被害人所騎乘之機車嚴重毀損及被告自承肇事當時之時速為
      八十五公里，亦知曉其車前照後鏡斷裂掉落現場、被害人所騎乘之輕型機車則
    斷成二截之事實等情，可知當時撞擊力道之猛烈，足使騎乘機車之被害人身受
      重傷之事實，應為被告所知；且被告肇事後並能獨力駕車至東石堤防邊躲藏，
      其對外界事物顯然尚未至不能認識之程度甚明，縱其係酒後駕車，就車禍發生
      之情形及足致被害人等受重傷之情形，亦不能諉為不知；被告於知悉肇事後仍
      決意駕車離去，其於肇事後逃逸之故意甚明。綜上，本件事證明確，被告所辯
      為卸責之詞，不足採信，其犯行堪以認定。
二、核被告所為，係犯刑法第一百八十五條之四之駕車肇事逃逸罪、第二百七十六條
    第一項之過失致死罪及第二百九十四條第一項之違背法令遺棄罪；被告酒醉駕車
    ，因而致人於死，應依道路交通管理處罰條例第八十六條第一項之規定加重其刑
    ；第查刑法第一百八十五條之四之駕車肇事逃逸罪，所侵害之法益，為社會之公
    共安全，其立法之目的，係為促使駕駛人於肇事後能對被害人即時救護，以減少
    死傷，是該罪之成立，祇以行為人有駕駛動力交通工具肇事，致人死傷而逃逸之
    事實為已足，至行為人對於肇事有否過失，則非所問。而刑法第二百七十六條第
    一項之過失致人於死罪，所侵害之法益，則為個人之生命安全，係針對行為人應
    注意、能注意、而疏未注意之過失行為予以非難；二者之立法目的、保護法益及
    構成要件均不相同；且駕車肇事逃逸，係過失行為發生後，為規避責任，始行起
    意之另一故意行為，二罪間犯意各別，行為互殊，應予分論併罰，公訴人認係法
    律競合之關係，尚有未洽。第按，刑法第一百八十五條之四肇事致人死傷逃逸罪
    ，並不以被害人為無自救能力人為必要，且在肇事致人死亡而逃逸之情形，無成
    立刑法第二百九十四條第一項遺棄罪餘地，兩相比較，刑法第一百八十五條之四
    肇事致人死傷逃逸罪之構成要件，較同法第二百九十四條第一項遺棄罪為寬，且
    前者之法定刑度係參考後者而定，立法目的有意將駕駛動力交通工具肇事致人於
    死而逃逸之行為處罰，以前者之規定取代後者，且就肇事致人死傷而逃逸者，亦
    依該罪科以刑責，俾促使駕駛人於肇事後能對被害人即時救護，以減少死傷。則
    在駕駛動力交通工具肇事致人受傷，使陷於無自救能力而逃逸，該刑法第一百八
    十五條之四應為同法第二百九十四條一項之特別規定，兩者具有法規競合關係，
    依特別法優於普通法之原則，應依刑法第一百八十五條之四肇事致人死傷逃逸罪
    處斷，附此敘明（最高法院八十八年度臺上字第七三九六號、九十年度臺上字第
    六七八六號判決可資參照）。爰審酌被告酒後超速駕車，完全漠視他人生命財產
    安全、且其於肇事致被害人母女二人死亡後逃逸，惡性重大、猶未與被害人家屬
    達成和解等一切情狀，分別量處如主文所示之刑，並定其應執行之刑，以示警懲
    。
三、又告訴人指訴稱車禍發生時間應為當日十九時三十分至二十時之間，被告所犯為
    刑法第二百九十四條第二項之遺棄致死罪云云，惟查：車禍發生時間迭據被告於
    警訊及偵查中自承為當日二十一時五十分許，另經證人即車主乙○○於警訊中供
    稱：伊當天九點多去睡覺，後來伊是在睡夢中將車借給被告等語及證人甲○○到
    庭陳稱：當天晚上七、八點的時候，被告都和伊在一起，被告的母親及大哥都在
    場，九點多被告才跟伊外甥（指乙○○）借車後出門等情，另據朴子醫院九十一
    年樸醫歷字第一八一七號函所示，被害人柯珮菁、柯曾素燕分別於當日二十二時
    十分及十三分送至急診，到院時均已無生命現象，瞳孔放大，其距車禍時間僅約
    二十分鐘，參以被害人等均受有嚴重之大片撕裂傷，可見被害人之死亡，係因被
    告駕車撞及所致，當時已難挽救，與被告之遺棄行為間尚無相當因果關係；除告
    訴人指訴外，復無其他確切之證據可資認定，而檢察官對此部分亦未起訴，本院
    自不予審究，併此敘明。
據上論斷，應依刑事訴訟法第二百九十九條第一項前段，道路交通管理處罰條例第八
十六條第一項，刑法第十一條前段、第二百七十六條一項、第一百八十五條之四、第
五十五條、第五十一條第五款，罰金罰鍰提高標準條例第一條前段，判決如主文。
本案經檢察官游悅晨到庭執行職務
中    華    民    國      九十一      年      五      月      三十      日
                          臺灣嘉義地方法院交通法庭
                              審判長法  官  夏  金  郎
                                    法  官  盧  鳳  田
                                    法  官  陳  俞  婷
右正本證明與原本無異。
如不服本判決，應於判決送達後十日內向本院提出上訴狀( 應附繕本 )。
                                    書記官  李  彩  娥
中    華    民    國      九十一      年      六      月      五        日
附錄法條
道路交通管理處罰條例第八十六條
汽車駕駛人，無駕駛執照駕車、酒醉駕車、吸食毒品或迷幻藥駕車、行駛
人行道或行經行人穿越道不依規定讓行人優先通行，因而致人受傷或死亡
，依法應負刑事責任者，加重其刑至二分之一。
汽車駕駛人，在快車道依規定駕車行駛，因行人或慢車不依規定，擅自進
入快車道，而致人受傷或死亡，依法應負刑事責任者，減輕其刑。
中華民國刑法第二百七十六條
 (過失致死罪)
因過失致人於死者，處二年以下有期徒刑、拘役或二千元以下罰金。
從事業務之人，因業務上之過失犯前項之罪者，處五年以下有期徒刑或拘
役，得併科三千元以下罰金。
中華民國刑法第一百八十五條之四
駕駛動力交通工具肇事，致人死傷而逃逸者，處六月以上五年以下有期徒
刑。
